臺灣高等法院高雄分院刑事裁定
111年度毒抗字第3號
抗  告  人  
即  被  告  蔡志吉


上列抗告人因聲請觀察勒戒案件，不服臺灣橋頭地方法院中華民
國110年12月1日裁定(110年度毒聲字第764號)，提起抗告，本院
裁定如下：
    主  文
抗告駁回。
    理  由
一、本件抗告意旨略以：抗告人即被告（下稱被告）未於原裁定
    所載時間，施用第一級毒品海洛因，可能是因為該段時間感
    冒，有服用國安感冒糖漿，才會被驗出海洛因陽性反應，希
    望將尿液再送其他單位鑑定。此外，被告目前有正當工作，
    前因施用毒品經緩起訴處分後，也依規定定期接受戒癮治療
    ，為此提起抗告，請求撤銷原裁定。
二、犯毒品危害防制條例第10條之罪者，檢察官應聲請法院裁定
    ，令被告入勒戒處所觀察、勒戒，其期間不得逾2月；依前
    項規定為觀察、勒戒或強制戒治執行完畢釋放後，3 年後再
    犯第10條之罪者，適用本條前2 項之規定，毒品危害防制條
    例第20條第1 項、第3 項分別定有明文。而上開所謂「3 年
    後再犯」，只要本次再犯（不論修正施行前、後）距最近1
    次觀察、勒戒或強制戒治執行完畢釋放，已逾3 年者，即該
    當之，不因其間有無犯第10條之罪經起訴、判刑或執行而受
    影響（最高法院刑事大法庭109 年度台上大字第3826號裁定
    意旨參照）。又毒品危害防制條例所規定之觀察、勒戒程序
    ，係針對受處分人所為保安處分，目的在戒除行為人施用毒
    品身癮及心癮，以達教化與治療之目的，其立法意旨在幫助
    施用毒品者戒毒，性質上為一療程，而非懲罰，並屬強制規
    定，除檢察官審酌個案情形，依同條例第24條第1 項為附命
    完成戒癮治療之緩起訴處分外，凡經檢察官聲請法院裁定將
    被告送勒戒處所觀察、勒戒者，法院僅得就其聲請審查被告
    是否有施用毒品之行為，以及被告是否為「初犯」或為觀察
    、勒戒、強制戒治執行完畢後「3 年後再犯」而為准駁之裁
    定，並無自由斟酌以其他方式替代或得以其他原因免予執行
    之權。又是否給予被告為附命完成戒癮治療之緩起訴處分，
    屬刑事訴訟法第253 條之1 第1 項及第253 條之2 第1 項第
    6 款特別賦予檢察官之職權裁量，法院原則上應尊重檢察官
    職權之行使，僅對其裁量為有限之低密度審查。
三、經查：
  ㈠被告於110 年8月4日上午9 時55分許為警採集尿液，經送正
    修科技大學超微量研究科技中心，依據酵素免疫分析法為初
    步檢驗，並以液相層析串聯質譜法確認檢驗結果，檢出可待
    因濃度為225ng/mL、嗎啡濃度為3,650ng/mL，確呈可待因、
    嗎啡陽性反應等情，有臺灣屏東地方檢察署鑑定許可書、高
    雄市政府警察局刑事警察大隊偵辦毒品案尿液採證代碼對照
    表、正修科技大學超微量研究科技中心110年9月1日尿液檢
    驗報告（報告編號：R21/2176/004）等件在卷可參（見警卷
    第17、34、35頁）。依毒品檢驗學上常規，尿液中含毒品成
    分反應所使用檢驗方法，對於受檢驗者是否確有施用毒品行
    為之判斷，在檢驗學常規上恆有絕對之影響，其以酵素免疫
    分析或薄層定性分析等方式為初步篩檢者，因具有相當程度
    偽陽性之可能，如另以氣（液）相層析串聯式質譜分析等較
    具公信力之儀器為交叉確認，因出現偽陽性反應之機率極低
    ，核足據為對涉嫌人不利之認定，此為歷來我國實務所肯認
    。又關於毒品施用後於尿液中可檢出之時限，與服用劑量、
    服用頻率、尿液採集時間點、個案體質與代謝情況等因素有
    關，因個案而異，而依文獻資料，「尿液中可檢出之時限，
    海洛因為1至3日」等情，業經衛生福利部食品藥物管理署（
    下稱衛福部食藥署）108年1月21日FDA管字第1089001267號
    函釋示在案，且為法院執行職務所知悉。本件抗告人為警採
    集尿液，經依前開報告所示初步檢驗及確認檢驗等過程，已
    可排除偽陽性反應之可能，足可推算其有於採尿時之110 年
    8月4日上午9 時55分許起回溯72小時內，施用第一級毒品海
    洛因無訛。
　㈡被告固稱於驗尿期間感冒，曾服用國安感冒糖漿云云，然服
    用國安感冒糖漿等藥品，並不會造成驗尿結果呈嗎啡陽性反
    應等情，據衛生福利部食品藥物管理署94年3 月9日管檢字
    第0940002104號函示明確。且法務部法醫研究所93年10月13
    日法醫毒字第0930003574號函示亦認：「海洛因經人體代謝
    後，在尿液中會產生單乙醯嗎啡、游離態嗎啡及大量結合態
    嗎啡，不會代謝產生可待因。但非法濫用之海洛因毒品在製
    造過程中常含有少量雜質乙醯可待因，乙醯可待因經人體代
    謝後，在尿液中會產生可待因，因此非法施用海洛因毒品者
    ，在尿液中可檢出較大量之嗎啡成分及較少量可待因成分。
    另可待因服用後經人體代謝，在尿液中會產生游離態可待因
    、游離態嗎啡、結合態可待因及結合態嗎啡，因可待因代謝
    速率較嗎啡快，因此在治療過程中，尿液中可待因含量遠大
    於嗎啡含量。美國國家濫用藥物研究所（NationalInstitut
    e of Drug of Abuse，NIDA）基於上揭理論提出：『尿液總
    可待因（游離態＋結合態）含量大於300ng ／mL，且嗎啡與可
    待因含量比例小於2 比1 時，判定為使用可待因』，國內所
    有尿檢單位均參考此一標準作為研判之依據。經查國內常用
    的鎮咳藥物如複方甘草合劑錠（或溶液）、綜合感冒藥（含
    可待因），因藥物內含有嗎啡或可待因成分，服用後在尿液
    中會產生嗎啡及可待因成分，此與施用海洛因毒品之情形相
    似，但在嗎啡與可待因相對含量上有所差異，可作為研判之
    參考」。本件被告驗尿報告數值，可待因濃度為225ng ／mL
    ，嗎啡濃度3650ng／mL，其嗎啡數值遠高於可待因2 倍以上
    ，益徵上開濫用藥物尿液檢驗報告呈現嗎啡陽性反應，與服
    用藥物並無關連，至為明顯。從而，被告前揭所辯，尚難採
    信，其主張再將尿液送其他單位鑑定，亦無必要。
　㈢被告前因施用毒品案件，經送觀察、勒戒後，認有繼續施用
    毒品傾向，經法院裁定令入戒治處所施以強制戒治，於96年
    10 月24日停止處分出監，並經臺灣高雄地方檢察署檢察官
    以99年度戒毒偵字第389號不起訴處分確定，有臺灣高等法
    院被告前案紀錄表在卷可查（見本院卷第47至59頁）是被告
    本次犯行係於上開強制戒治執行完畢釋放3年後所為，依前
    揭說明，不因期間被告是否另因施用毒品犯行經起訴、判刑
    或執行而受影響，依毒品危害防制條例第20條第3 項規定，
    檢察官自得聲請法院裁定，令被告入勒戒處所觀察、勒戒。
　㈣被告現因涉嫌販賣毒品案件遭另案偵辦中，有被告110年8月4
    日調查筆錄在卷可查（見警卷第3至13頁），再參酌被告自
    前次觀察、勒戒及強制戒治執行完畢後，曾因施用毒品案件
    ，經檢察官給予附命完成戒癮治療之緩起訴處分，目前尚在
    緩起訴期間等情，可參前述臺灣高等法院被告前案紀錄表自
    明（見本院卷第55頁），則被告於前開緩起訴期間，再為本
    件施用毒品犯行，亦堪認定被告戒絕毒癮之意志不堅、自制
    力薄弱，此次若僅以寬鬆之社區性戒癮治療，確難期待其能
    完全戒絕毒癮，檢察官基於上開事由之考量，聲請令被告入
    勒戒處所觀察、勒戒，以監禁式之治療方式，求短時間內隔
    絕被告之毒品來源，務使其專心戒除毒癮，而未依刑事訴訟
    法第253 條之1 規定對被告為附命完成戒癮治療之緩起訴處
    分，核其此部分職權之行使尚屬合法，形式上亦無裁量恣意
    或濫用之情。因檢察官就被告是否得採行為「緩起訴之戒癮
    治療」，乃屬其職權之行使，本件既查無檢察官前開觀察、
    勒戒之聲請，有何違背法令、認定事實有誤或其他重大明顯
    瑕疵之處，對於檢察官裁量權之適法行使，法院自應予以尊
    重。從而，原審據以裁定被告施用第一級毒品，令入勒戒處
    所觀察、勒戒，其期間不得逾2 月，核其認事用法，並無違
    誤或不當。至於被告抗告意旨所述目前已有正當工作等生活
    狀況，既與被告染患毒癮之因素無關，顯與其應否送請觀察
    、勒戒之評估無涉，自無從據為不宜適用觀察、勒戒程序之
    正當理由。
四、綜上所述，原裁定依毒品危害防制條例第20條第1 項規定，
    裁定抗告人應送勒戒處所觀察、勒戒，經核其認事用法，並
    無不合。抗告意旨以前開情詞指摘原裁定不當，為無理由，
    應予駁回。
五、依刑事訴訟法第412條，裁定如主文。
中　　華　　民　　國　　111 　年　　1 　　月　　20　　日
                  刑事第八庭　　審判長法　官　邱明弘
　　　　　　　　　　　　　　　　　　  法　官　林書慧
　　　　　　　　　　　　　　　　　 　 法　官　黃宗揚　　
以上正本證明與原本無異。
不得再抗告。
中　　華　　民　　國　　111 　年　　1 　　月　　20　　日
　　　　　　　　　　　　　　　　　　　書記官　秦富潔